【裁判字號】    92,交易,296
【裁判日期】    920718
【裁判案由】    公共危險等
【裁判全文】
臺灣桃園地方法院刑事判決                        九十二年度交易字第二九六號
    公  訴  人  臺灣桃園地方法院檢察署檢察官
    被      告  乙○○
右列被告因公共危險等案件，經檢察官提起公訴（九十二年度偵字第六六七二號），
本院判決如左：
    主      文
乙○○服用酒類，不能安全駕駛動力交通工具而駕駛，處有期徒刑貳月，如易科罰金
以佰元折算壹日；又因過失傷害人，處有期徒刑月，如易科罰金以佰元折算壹
日；應執行有期徒伍月，如易科罰金以佰元折算壹日。
    事      實
一、乙○○於民國九十二年四月六日凌晨二時許，在桃園市○○路一五一０號「山產
    小吃店」飲酒，迄是日凌晨四時許，已酒醉且不能安全駕駛動力交通工具，此際
    ，其本應注意依法即不得駕車，竟仍於斯時駕駛ＥＺ－七三一九號自小客車自上
    址小吃店出發上路。迨同日凌晨四時五十分許，其駕車沿桃園市○○路由榮民醫
    院往殯儀館方向行駛並途經該路與大興路口前，路中劃設分向限制線，為雙向二
    車道之路段時，猶應注意汽車在雙向二車道行駛時，在劃有分向限制線之路段，
    不得駛入來車之車道內，當時且無不能注意之情事，竟疏未注意，貿然跨越分向
    限制線侵入對向車道內驅車前進，致於甫過路口後隨與沿對向車道而來之由丙○○所駕並搭載其妻甲○○之ＫＡ－０九七五號自小貨車迎面對撞，使丙○○受有
    右膝擦挫傷之傷害，甲○○受有右側膝蓋撕裂傷約二公分之傷害。事後，警方據
    報趕赴現場旋循線查獲乙○○，再經施予酒測結果，其吐氣所含酒精濃度高達每
    公升０‧七八毫克，始又確悉其酒醉駕車之上情。
二、案經被害人丙○○、甲○○訴由桃園縣政府警察局桃園分局報請台灣桃園地方法
    院檢察署檢察官偵查起訴。
    理      由
一、右揭犯罪事實，業據被告乙○○於本院審理時，坦承不諱，並經告訴人甲○○於
    警訊及本院審理時，丙○○於警訊、偵查及本院審理時，各指訴綦詳，且有警製
    道路交通事故調查報告表一份、現場照片四幀在卷可憑。又因本件車禍，丙○○
    係受有右膝擦挫傷之傷害，甲○○則受有右側膝蓋撕裂傷約二公分之傷害等情，
    亦有敏盛綜合醫院診斷證明書、行政院國軍退除役官兵輔導委員會桃園榮民醫院
    診斷證明書各一份附卷足佐。次查，事發後經警測試結果，被告吐氣所含之酒精
    濃度為每公升０‧七八毫克乙節，復有酒精濃度測定單一紙存卷可證。依照交通
    部運輸研究所七十九年八月對駕駛人行為之研究（酒醉駕車對駕駛行為之分析研
    究）指出，吐氣每公升酒精含量零點二五mg等於血液中酒精濃度（Blood Alcoho
    l Con-centration簡稱 BAC）百分之零點零五（亦即每100ml血液中含50mg酒精?
     ，而（１）BAC到達百分之0.03至百分之0.05時，對駕駛能力之影響為：多數駕
    駛人心境逐漸幻不定、視覺與反應靈敏性減弱、對速度及距離的判斷力差。對心
    理行為之影響為：觀察力逐漸欠缺、心情漸趨輕鬆、自信心增加、多話、精神狀
    態處於陶醉感。（２） BAC到達百分之0.05至百分之0.08時，對駕駛能力之影響
    為：反應遲純、駕駛能力受損、遲而不決或決而不行。對心理行為之影響為：情
    緒鬆弛、感情與行為趨向誇張、肌肉不協調、精神處於興奮狀態。（３）BAC 到
    達百分之0.08至百分之0.15時，對駕駛能力之影響為：判斷力嚴重受到影響、能
    與精神協調受損、駕駛之體能困難增加。對心理行為之影響為：產生情緒異常現
    象、步伐不平穩、言語不清、反應惡劣、記憶及判斷力受損、精神處於錯亂狀態
    。（４）超過百分之 0.5，對駕駛人能力之影響為：無法開車。對心理行為之影
    響為：爛醉如泥、失去知覺可能致死、精神處於昏睡狀態。飲酒後吐氣０‧五五
    Mg/L相當於 BAC百分之0.11，參酌上開說明，其判斷力、精神協調及駕駛體能、
    精神狀態等綜合判斷，已明顯達於不能安全駕駛程度。本件被告查獲時吐氣所含
    酒精濃度既高達０‧七八，猶超過０‧五五毫克甚多，參酌前開說明，足徵被告
    確有服用酒類以致不能安全駕駛動力交通工具而駕駛之事實，殊無可疑。綜述，
    本件事證已明，被告犯行洵堪認定，應依法論科。
二、按服用酒類，不能安全駕駛動力交通工具而駕駛者，須受刑罰之制裁，刑法第一
    百八十五條之三定有明文，揆其法意，厥指行為人於此際即負有不得駕車之法定
    注意義務，以避免對其他用路人之生命、身體或財產造成危險，且道路安全規則
    第一百十四條第二款亦規定：「飲用酒類後其吐氣所含酒精濃度超過每公升０‧
    二五毫克以上者，不得駕車」，是以被告於飲酒後，吐氣所含酒精濃度既高達０
    ‧七八毫克，已酒醉且不能安全駕駛時，竟仍違反法之期待，猶膽於違規駕車上
    路，已有過咎。次按，汽車在雙向二車道行駛時，在劃有分向限制線之路段，不
    得駛入來車之車道內，道路交通安全規則第九十七條第二款並有明定。被告既逞
    強駕車外出，依法並負有前開注意義務，且又查無不能注意之情事，詎疏未注意
    ，竟貿然跨越分向限制線侵入對向車道內驅車前進致生件車禍，其有過失極明。
    次查，告訴人丙○○於三十公尺前雖已發現被告逆向駛來，此據其於本院審理時
    陳明，然則，二車碰撞地點係被告逆向直行穿過大有路、大興路交岔路口後之行
    人穿越道附近，有卷存警製道路交通事故調查報告表所附之事故現場圖及現場照
    片四幀為證，抑且，在被告駕車未達路口中心處時，其係欲左轉抑或直行，顯然
    無從究明，自難先期適採因應措施，惟待其駛過路口中心處而乍現直行動線之跡
    時，已趨近碰撞點，由此亦見斯時二車係相距甚近，從而告訴人丙○○自乏充裕
    之空間及時間可資應變閃避，是以猝然臨之自屬無法防範，要未能謂其就本件車
    禍之發生與有過失。至告訴人甲○○為車上乘客，對本件車禍並無任何原因力之
    介力，其無過失更不待言。再者，告訴人丙○○、甲○○係因本次車禍，各受有
    如上之傷害，告訴人等所受之傷害與被告之過失行為間顯有相當因果關係，被告
    自應負過失傷害之罪責。綜述，本件事證已明，被告犯行洵堪認定，應依法論科
    。
三、被告乙○○於飲酒後已達於不能安全駕駛之狀態，猶駕駛汽車部分，係犯刑法第
    一百八十五條之三之服用酒類，不能安全駕駛動力交通工具而駕駛罪。至其駕車
    不慎發生車禍致告訴人二人均受有傷害部分，係犯刑法第二百八十四條第一項前
    段之過失傷害罪。被告以一個過失行為致告訴人二人同受傷害，為同種競合，應
    依想像競合犯之規定從一重處斷。被告係酒醉駕車肇事因而致人受傷，就其所犯
    過失傷害部分，應依道路交通管理處罰條例第八十六條第一項之規定，加重其刑
    。又查，被告飲酒後已達於不能安全駕駛之狀態，猶駕駛汽車外出時，即已獨立
    成罪，至其嗣駕車肇事使告訴人二人受傷，係基於另一個過失行為所肇致，與先
    前不能安全駕駛係出於故意而為，二者迥然有別，且構成要件又不相同，自應分
    論併罰。爰審酌被告犯後態度，被告酒醉駕車係高度危險之行為，又係侵入對向
    車道逆向行車而肇事，危害交通安全尤鉅，過失情節甚重，幸告訴人二人所受之
    傷害較輕等情狀，分別量處如主文所示之刑，並諭知易科罰金之折算標準，暨定
    其應執行之刑及諭知易科罰金之折算標準。
據上論斷，應依刑事訴訟法第二百九十九條第一項前段，道路交通管理處罰條例第八
十六條第一項，刑法第一百八十五條之三、第二百八十四條第一項前段、第五十五條
、第四十一條第一項前段、第五十一條第五款，罰金罰鍰提高標準條例第一條前段、
第二條，判決如主文。
本案經檢察官邱曉華到庭執行職務。
中      華      民      國    九十二    年      七      月     十八     日
                              臺灣桃園地方法院交通法庭
                                  法  官  蔡榮澤
右正本證明與原本無異。
如不服本判決，應於判決送達後十日內向本院提出上訴狀( 應附繕本 )。
                                  書記官  何慧娟
中      華      民      國    九十二    年      七     月     二十一    日
附論罪科刑依據之法條：
刑法第一百八十五條之三：
服用毒品、麻醉藥品酒類或其他相類之物，不能安全駕駛動力交通工具而駕駛者，處
一年以下有期徒刑、拘役或三萬元以下罰金。
刑法第二百八十四條第一項前段：
因過失傷害人者，處六月以下有期徒刑、拘役或五百元以下罰金。


司法院資訊處製作；財團法人民間司法改革基金會備份。
